【裁判字號】    89,訴,2704
【裁判日期】    890829
【裁判案由】    清償債務
【裁判全文】
臺灣臺北地方法院民事判決  八十九年度訴字第二七○四號
    原      告  台北國際商業銀行股份有限公司
    法定代理人  戊○○
    訴訟代理人  丙○○
                送達代收人  乙.
    被      告  甲○○
                            .
                丁○○      住.
                            .
右當事人間請求清償債務事件，本院判決如左：
    主    文
被告應連帶給付原告新台幣捌拾陸萬壹仟柒佰陸拾肆元及如附表所示之利息、違約金
。
訴訟費用由被告連帶負擔。
本判決於原告以新台幣貳拾捌萬柒仟元或同面額之中央政府重大交通建設公債甲類第
六期債票（八十五年度）供擔保後，得假執行。
    事    實
甲、原告方面：
一、聲明：
（一）被告應連帶給付原告新台幣（下同）八十六萬一千七百六十四元及如附表所示
      之利息、違約金。
（二）原告願提供現金或中央政府重大交通建設公債甲類第六期債票（八十五年度）
      供擔保，請准宣告假執行。
二、陳述：
（一）原告原名稱為「台北區中小企業銀行股份有限公司」，已奉財政部核准更名為
      「台北國際商業銀行股份有限公司」。
（二）緣被告甲○○邀同被告丁○○為連帶保證人，於民國八十六年九月十九日向原
      告借用三百五十萬元，約定利息依年利率百分之九點零機動計算，借期自八十
      六年九月十九日起至一○一年九月十九日止，並約定：１、於每月十九日繳付
      ，按期本息平均攤還，如有一期未履行，視為全部到期，借款人及連帶保證人
      願連帶一次償還本息。２、如未按期清償，逾期清償在六個月以內者，按上開
      利率之一成，超過六個月者，按上開利率之二成計付違約金。
（三）嗣被告甲○○對前開借款本息僅繳至八十七年五月十九日，即拒不繳付，原告
      遂於八十七年十二月十九日將該筆借款餘額三百四十二萬四千九百三十元轉列
      為催收款。經拍賣其提供之擔保不動產，取得分配款後，因不足全額受償，原
      告遂依約定書第七條之約定抵充執行費、利息、部分本金，尚積欠本金六十二
      萬三千九百六十四元。
（四）另被告甲○○為其在原告活期存款第一六二七五之一帳號內陸續借款，以另被
      告丁○○為連帶保證人，於八十五年十二月三十一日與原告定有金融卡融資契
      約，約定：１、自八十五年十二月三十一日起至八十六年十二月三十一日止，
      向原告陸續借款，並以三十萬元為限度，期滿即由借款人將本息如數清償。２
      、利息按年息百分之十點二五機動計算，被告喪失期限利益時，利率調為年息
      百分之十點四一。３、逾期清償在六個月以內者，按上開利率之一成，超過六
      個月者，按上開利率之二成計付違約金。
（五）嗣被告甲○○自八十五年十二月一日起即於其在原告之活期存款第一六二七五
      之一帳號內陸續借款，至八十七年十一月二十一日止共借款二十三萬七千八百
      元。詎被告對前開借款屆期未還，屢催未果，原告遂於八十七年十二月十八日
      將筆借款轉列為催收款。
（六）上述兩筆借款合計為八十六萬一千七百六十四元，原告依消費借貸及連帶保證
      之法律關係，自得對被告請求連帶一次給付如訴之聲明所示之餘欠借款本金「
      利息及違約金。為此提起本件訴訟。
三、證據：提出借據影本一紙、強制執行分配表及領款通知單影本各一紙、放款繳息
    狀況查詢單影本二紙、金融卡融資契約影本一紙、歷史交易明細表三紙、原告變
    更登記事項卡、經濟部公司執照及銀行營業執照影本各一紙為證。
乙、被告方面：
    被告未於言詞辯論期日到場，亦未提出書狀作何聲明或陳述。
    理    由
甲、程序方面：
    本件被告未於言詞辯論期日到場，核無民事訴訟法第三百八十六條所列各款情形
    ，應依原告之聲請，由其一造辯論而為判決。
乙、得心證之理由：
一、本件原告主張（一）被告甲○○邀同被告丁○○為連帶保證人，於八十六年九月
    十九日向原告借用三百五十萬元，約定利息依年利率百分之九點零機動計算，借
    期自八十六年九月十九日起至一○一年九月十九日止，並約定：１、於每月十九
    日繳付，按期本息平均攤還，如有一期未履行，視為全部到期，借款人及連帶保
    證人願連帶一次償還本息。２、如未按期清償，逾期清償在六個月以內者，按上
    開利率之一成，超過六個月者，按上開利率之二成計付違約金。嗣被告甲○○對
    前開借款本息僅繳至八十七年五月十九日，即拒不繳付，原告遂於八十七年十二
    月十九日將該筆借款餘額三百四十二萬四千九百三十元轉列為催收款。經拍賣其
    提供之擔保不動產，取得分配款後，因不足全額受償，原告遂依約定書第七條之
    約定抵充執行費、利息、部分本金，尚積欠本金六十二萬三千九百六十四元。（
    二）另被告甲○○為其在原告活期存款第一六二七五之一帳號內陸續借款，並以
    被告丁○○為連帶保證人，於八十五年十二月三十一日與原告定有金融卡融資契
    約，約定：１、自八十五年十二月三十一日起至八十六年十二月三十一日止，向
    原告陸續借款，並以三十萬元為限度，期滿即由借款人將本息如數清償。２、利
    息按年息百分之十點二五機動計算，被告喪失期限利益時，利率調為年息百分之
    十點四一。３、逾期清償在六個月以內者，按上開利率之一成，超過六個月者，
    按上開利率之二成計付違約金。嗣被告甲○○自八十五年十二月一日起即於其在
    原告之活期存款第一六二七五之一帳號內陸續借款，至八十七年十一月二十一日
    止共借款二十三萬七千八百元。詎被告對前開借款屆期未還，屢催未果，原告遂
    於八十七年十二月十八日將筆借款轉列為催收款。上述兩筆借款合計共積欠八十
    六萬一千七百六十四元未獲清償等事實，業據原告提出與其所述相符之借據、強
    制執行分配表、領款通知單、放款繳息狀況查詢單、金融卡融資契約、歷史交易
    明細表、原告變更登記事項卡、經濟部公司執照及銀行營業執照等件證。被告既
    不於言詞辯論期日到場爭執，復未提出書狀答辯以供本院斟酌，本院審酌上開證
    據，認為原告主張之事實為可採信。
二、按消費借貸之借用人應於約定期限內，返還與借用物種類、品質、數量相同之物
    ，民法第四百七十八條前段定有明文。又保證債務之所謂連帶，係指保證人與主
    債務人負同一債務，對於債權人各負全部給付之責任者而言（最高法院四十五年
    臺上字第一四二六號判例參照）。如前所述，系爭借款債務已屆清償期，原告自
    得請求借款人即被告甲○○返還借款及約定之利息、違約金。而被告丁○○為該
    借款債務之連帶保證人，依法應負連帶清償責任。
三、從而，原告本於消費借貸及連帶保證之法律關係，請求被告連帶給付八十六萬一
    千七百六十四元及如附表所示之利息、違約金，依法即無不合，應予准許。
丙、假執行之宣告：
    原告陳明願提供現金或同面額之中央政府重大交通建設公債甲類第六期債票（八
    十五年度）為擔保，請准宣告假執行，核無不合，爰酌定相當擔保金額准許之。
丁、結論：
    本件原告之訴為有理由，依民事訴訟法第三百八十五條第一項前段、第八十五條
    第二項、第三百九十條第二項，判決如主文。
中      華      民      國    八十九    年      八      月    二十九    日
                                            民事第二庭法      官  曾部倫
右為正本係照原本作成。
如對本判決上訴，須於判決送達後廿日內向本院提出上訴狀。
中      華      民      國    八十九    年      八      月    二十九    日
                                                      法院書記官  柯月英


司法院資訊處製作；財團法人民間司法改革基金會備份。
